【裁判字號】    94,財管,88
【裁判日期】    950327
【裁判案由】    指定遺產管理人
【裁判全文】
臺灣臺南地方法院民事裁定              94年度財管字第88號
聲請人  乙○○
前聲請人聲請為被繼承人甲○選任遺產管理人事件，本院裁定如
下：
    主      文
選任財政部國有財產局台灣南區辦事處台南分處為被繼承人甲○
之遺產管理人。
程序費用由被繼承人甲○之遺產負擔
    理      由
一、按繼承開始時，繼承人有無不明而不能依民法第1177條選定
    遺產管理人時，得由利害關係人聲請法院選任之，民法第
    1178條第2項定有明文。
二、本件聲請意旨略以：緣土地所有權人甲○身故，應繼承之人
    不明，所有坐落台南縣將軍鄉巷○段○○段984地號土地一
    筆，面積236平方公尺，持分全部，於民國35年8月4日由吳
    謹春代為管理使用，繼續繳納地價稅，惟吳謹春於民國83年
    6月4日死亡，由其子繼續管理使用，並於90年4月22日將使
    用權轉讓聲請人乙○○，因聲請人對上開土地無法行使權利
    ，為此聲請人乃以利害關係人之名義，聲請鈞院指定甲○之
    遺產管理人，以便依法管理遺產等語，並提出登記簿謄本、
    地價稅收據、關係人繳驗憑證申報書、使用轉讓契約書、身
    分證影本為證。
三、經查：
  (一)台南縣將軍鄉巷○段○○段984地號土地，重測前為巷口段
    巷口小段524地號土地，因年代久遠已無日據時期之土地登
    記簿，依據巷口段巷口小段524地號重造前舊簿、土地臺帳
    、電子處理前舊簿及巷口段一小段984地號電子處理前舊簿
    所載，均僅記載所有權人「甲○」，但所有權人之年籍、住
    址等均不詳，此有台南縣佳里地政事務所95年1月13日函檢
    送之上開資料在卷可憑。
  (二)惟調閱台灣光復後於35年8月4日辦理總登記時之「台灣省土
    地關係人繳驗憑證申報書」內所載之所有權人甲○即日據時
    期明治19年2月10日生，最後住所台南州北門郡將軍庄巷口
    里巷口五百二十四番地者，此有台南縣佳里地政事務所95年
    2 月8日函所檢送之申報書在卷。故聲請人主張年籍為明治
    19 年2月10日生，最後住所台南州北門郡將軍庄巷口里巷口
    五百二十四番地，大正10年1月2日死亡之甲○為前開土地之
    所有權人應可認定。
  (三)被繼承人甲○日據時期大正10年1月2日死亡，是否尚有繼承
    人不明，且無親屬會議於繼承開始時一個月內選定遺產管理
    人，而被繼承人甲○所有之將軍鄉巷○段○○段984號土地
    ，於民國35年8月4日由被繼承人甲○之外甥吳謹華管理，有
    聲請人提出之繳驗憑證申報書影本為證，堪可信為真實；而
    吳錦華死亡後，其子吳宗德將該土地使用權轉讓予聲請人，
    有聲請人提出使用權轉讓契約書影本為證，故聲請人占有系
    爭土地，自係利害關係人，從而聲請人以其為利害關係人聲
    請選任甲○之遺產管理人，核與前開規定並無不合。
四、按公示催告期限屆滿，無繼承人承認繼承時，其遺產於清償
    債權，並交付遺贈物後，如有剩餘，歸屬國庫；又按非公用
    國有財產以財政部國有財產局為管理機關，民法第1185條、
    國有財產法第12條分別定有明文。被繼承人甲○之遺產為「
    台南縣將軍鄉巷○段○○段984號」土地，坐落台南縣，倘
    無人承認繼承時，將於清償債權，並交付遺贈物後，歸屬國
    庫，本院認選任財政部國有財產局台灣南區辦事處台南分處
    為被繼承人甲○之遺產管理人為適當，爰裁定如主文第一項
    所示。
五、依非訟事件法第157條，裁定如主文。
中    華    民    國    95    年    3     月    27    日
                      家事法庭    法  官  張  麗  娟
上為正本係照原本作成。
如對本裁定抗告須於裁定送達後10日內向本院提出抗告狀，並應
繳納抗告費新台幣1000元。
中    華    民    國    95    年    3    月    27    日
                                  書記官  鄭  隆  慶


司法院資訊處製作；財團法人民間司法改革基金會備份。
